【裁判字號】    99,台上,3822
【裁判日期】    990618
【裁判案由】    違反槍砲彈藥刀械管制條例
【裁判全文】
最高法院刑事判決            九十九年度台上字第三八二二號
上  訴  人  甲○○
上列上訴人因違反槍砲彈藥刀械管制條例案件，不服台灣高等法
院台南分院中華民國九十七年八月二十九日第二審判決（九十七
年度上訴字第七二六號，起訴案號：台灣台南地方法院檢察署九
十七年度偵字第一六三八號），提起上訴，本院判決如下：
    主  文
上訴駁回。
    理  由
按刑事訴訟法第三百七十七條規定，上訴於第三審法院，非以判
決違背法令為理由，不得為之。是提起第三審上訴，應以原判決
違背法令為理由，係屬法定要件。如果上訴理由書狀並未依據卷
內訴訟資料，具體指摘原判決不適用何種法則或如何適用不當，
或所指摘原判決違法情事，顯與法律規定得為第三審上訴理由之
違法情形，不相適合時，均應認其上訴為違背法律上之程式，予
以駁回。本件原判決撤銷第一審之科刑判決，改判論上訴人甲○
○以未經許可，持有可發射子彈具有殺傷力之改造手槍罪，處有
期徒刑貳年，併科罰金新台幣拾萬元，並諭知罰金易服勞役之折
算標準，及為相關從刑之諭知。係依憑上訴人於偵、審時坦承：
伊自民國九十六年十月間某日，在台南縣鹽水溪邊某處草叢拾獲
可發射子彈具有殺傷力之仿BERETTA 廠八四型半自動改造手槍（
係由仿製之槍枝換裝土造金屬槍管改造而成）一支（槍枝管制編
號：0000000000）及制式子彈二十四顆（口徑○．三
八吋），而非法持有之。嗣於九十七年一月十日五時許，在其位
於台南市○○區○○路四段三○七號租屋處開槍朝屋內玻璃開槍
射擊五發後逃逸等情不諱，參酌證人林信璋於警詢時所證：上訴
人於上開時、地開槍等語，及扣案之改造手槍一支（槍枝管制編
號：0000000000）暨制式子彈共十九顆（其中一顆於
送鑑定時試射完畢）扣案可資佐證；內政部警政署刑事警察局九
十七年二月十三日刑鑑字第○九七○○一三八九一號槍彈鑑定書
（記載：扣案之槍枝一支及子彈一顆經鑑驗結果，認槍枝係改造
手槍，由仿BERETTA 廠八四型半自動手槍製造，換裝土造金屬槍
管而成，擊發功能正常，可供擊發適用子彈使用，具殺傷力。子
彈一顆，係口徑零點三八吋制式子彈，經試射，可擊發，具殺傷
力等旨）等證據資料，而為論斷，已敘述其所憑之證據及認定之
理由。並說明：（一）警方承辦人員對於案發時，上訴人租屋處
之子彈係由屋內或屋外射擊，當時屋內是否尚有他人，均未掌握
確切證據，僅因上訴人係承租該屋之人，乃將之當作調查之對象
，凡此均屬單純主觀上之懷疑，難謂已達合理懷疑之程度。參以
上訴人於案發後之次日下午一時三十分主動到案製作筆錄，該筆
錄亦記載上訴人係「自首」接受警方詢問。益證警方當時係以上
訴人前來自首而加以調查，上訴人合於自首之要件。（二）上訴
人雖主張：因患有憂鬱症又於酒後失去理智，始有本件持槍射擊
之犯行，並提出財團法人奇美醫院診斷證明書乙紙，請求從輕量
刑云云。惟上訴人患有憂鬱症，並非刑法減輕其刑之事由。又其
酒後失去理智，而為本件犯行，應屬原因自由行為，依刑法第十
九條第三項之規定，亦不得受減輕其刑之寬典之理由。從形式上
觀察，原判決並無違背法令之情形存在。上訴意旨略稱：(一)憂鬱
症屬精神疾病之一種，上訴人為本件犯行時，既係憂鬱症患者，
其行為究應不罰或得予減輕，自與上訴人之利益有重大關係，原
審未予調查及為必要之論述，自有證據調查未盡及判決理由不備
之違誤。(二)原判決既認定上訴人自九十六年十月間某日起，即非
法持有槍、彈。則上訴人酒後失去理智而開槍，自無關本案構成
要件，原判決誤引原因自由行為理論，遽論不得依刑法第十九條
第三項之規定，減輕其刑，即有適用法則不當之違誤等語。惟查
：（一）依法應於審判期日調查之證據，係指與待證事實有重要
關係，在客觀上顯有調查必要性之證據而言，故其範圍並非漫無
限制，必其證據與判斷待證事實之有無，具有關聯性，得據以推
翻原判決所確認之事實，而為不同之認定，若僅係枝節性問題，
或所證明之事項已臻明瞭，而當事人聲請調查之證據，僅在延滯
訴訟，甚或就同一證據再度聲請調查，自均欠缺其調查之必要性
，原審未依聲請為無益之調查，皆無違法可言。本件依上訴人於
警詢、偵、審時之筆錄記載，上訴人就其上開犯行均供認綦詳。
因認上訴人並無不能辨識其行為違法、欠缺其辨識能力或其辨識
能力顯著減低之情事，原審因認上訴人之憂鬱症尚與刑法第十九
條第一、二項不罰或減輕其刑之要件不符，而未予調查，並無證
據調查未盡及判決理由不備之違誤情形。上訴意旨妄指為違法，
自非依據卷內訴訟資料執為指摘之適法第三審上訴理由。（二）
依原判決事實之記載及理由之說明，乃認定上訴人自九十六年十
月間某日起至九十七年一月十一日間，有非法持有槍、彈之犯行
，至上訴人於九十七年一月十日有無於酒後失去理智而開槍之情
形，並不影響於原判決之主旨。又原判決理由四乃就上訴人於原
審抗辯其有酒後失去理智而開槍之情形，說明仍不得為有利上訴
人認定之理由，尚難認原判決有適用法則違誤之情事。上訴意旨
執此指摘，並非依據卷內訴訟資料執為指摘之合法第三審上訴理
由。其上訴違背法律上之程式，應予駁回。
據上論結，應依刑事訴訟法第三百九十五條前段，判決如主文。
中    華    民    國  九十九  年    六    月   十八   日
                      最高法院刑事第三庭
                          審判長法官  林  增  福
                                法官  張  清  埤
                                法官  陳  世  雄
                                法官  何  菁  莪
                                法官  周  煙  平
本件正本證明與原本無異
                                      書  記  官
中    華    民    國  九十九  年    六    月  二十四  日
                                                      V

司法院資訊處製作；財團法人民間司法改革基金會備份。
